臺灣新竹地方法院刑事判決　　　　　　　 96年度易字第292號
公　訴　人　臺灣新竹地方法院檢察署檢察官
被　　　告　戊○○
　　　　　　　　　　　巷5弄7.
　　　　　　丙○○
上列被告等因重利案件，檢察官提起公訴（96年度偵字第532號
）後，聲請改依協商程序而為判決，本院判決如下：
    主  文
戊○○乘他人急迫貸以金錢，而取得與原本顯不相當之重利，處
有期徒貳月，如易科罰金，以銀元參佰元即新臺幣玖佰元折算壹
日；又共同乘他人急迫貸以金錢，而取得與原本顯不相當之重利
，處有期徒貳月，如易科罰金，以新臺幣壹仟元折算壹日，扣案
如附表所示之物沒收；應執行有期徒刑參月，如易科罰金，以銀
元參佰元即新臺幣玖佰元折算壹日，扣案如附表所示之物沒收。
丙○○共同乘他人急迫貸以金錢，而取得與原本顯不相當之重利
，累犯，處有期徒陸月，如易科罰金，以新臺幣壹仟元折算壹日
，扣案如附表所示之物沒收。
    事實及理由
一、犯罪事實：
（一）戊○○於民國93年5、6月間，在高雄市經營地下錢莊，先
      於蘋果日報分類廣告上刊登「身份證借款請來電」廣告，
      乙○○因家中經濟困難急需用錢，乃經由該廣告向戊○○
      借貸新臺幣（下同）4萬元，戊○○遂乘乙○○急迫而貸
      以與原本顯不相當之高利，方式為每借貸1萬元，以10 天
      為1期計算1次利息1,000元，第1期利息並於借貸現金時預
      扣，亦即借款4萬，每月利息高達12000元，借款人同時並
      需簽發所貸金額2倍即8萬元之本票為借款之擔保，並抵押
      國民身份證，乙○○先後繳付4次利息。
（二）丙○○前曾因重利案件，經本院以92年度竹簡字第682號
      判處有期徒刑5月，於93年3月12日易科罰金執行完畢，仍
      不知悛悔，竟自95年9月中旬起，在新竹縣竹北市○○路
      68號經營地下錢莊，又自同年10月初起，在上址與戊○○
      共同基於重利之犯意聯絡及行為分擔，先在報紙上刊登「
      互助會」、「攤販日仔會」、「日日會」等借款廣告，以
      市內電話0000000號、0000000號、0000000號為聯絡電話
      ，甲○○、丁○○因家中經濟困難急需用錢，乃分別於95
      年10月間、95年11月8日向丙○○、戊○○借款。（１）
      朱發翔係透過綽號「小胖」之友人介紹，以其弟朱發桂之
      名義與綽號「小陳」（即丙○○）洽談借款事宜，並於95
      年10月間在新竹縣新埔鎮新竹國際商業銀行前，由甲○○
      偕同朱發桂向丙○○（由綽號「小高」之戊○○陪同）借
      款3萬元，彼2人遂乘甲○○急迫而貸以與原本顯不相當之
      高利，方式為每借貸1萬元，以10天為1期計算1次利息
      1500元，第1期利息並於借貸現金時預扣，亦即借款3萬，
      每月利息高達13500元，借款人同時並需簽發與所貸金額
      相同之本票為借款之擔保，並抵押朱發桂之國民身份證（
      嗣因朱發桂需換發新式國民身分證，乃於95年12月間以健
      保卡換回身分證），故甲○○於貸款時僅實拿25500元，
      甲○○先後繳付8次利息。（２）丁○○透過中國時報廣
      告以電話與綽號「小陳」（即丙○○）洽談借款事宜，先
      於95年11月8日在新竹市○○街某便利商店前，由戊○○
      陪同丙○○貸款2萬元予丁○○，彼2人遂乘丁○○急迫而
      貸以與原本顯不相當之高利，方式為每借貸1萬元，以10
      天為1期計算1次利息2000元，第1期利息並於借貸現金時
      預扣，亦即借款2萬元，每月利息高達12000元，同時並需
      簽發與所貸金額相同之本票為借款之擔保，並抵押丁○○
      之國民身份證，故丁○○於貸款時僅實拿16000元，丁○○嗣再繳付1次利息後即清償借款。丁○○復於96年1月8
      日在上開地點以預扣第1次利息4000元之方式再度借款2萬
      元。嗣丙○○等人未及向丁○○收取第2次利息，即於96
      年1月10日下午6時10分許，為警持搜索票在丙○○位於新
      竹市○區○○路68號之住處搜索扣得空白本票3本、便條
      紙1本，並於同日下午5時10分，在上址丙○○所有之車牌
      號碼6P-2673號車內，扣得000000000號市內電話轉接
      0000000000號行動電話1具、丁○○國民身份證正本1份（
      已發還丁○○）、朱發桂全民健保IC卡1張（已發還朱發
      桂）、市內電話0000000號、0000000號電話繳費單各1張
      、商用本票2本、丁○○簽立之00000000號本票1張及
      00000000號本票存根1張、印有「上豪租貸有限公司丙○○」之名片4盒、「小陳」名片2張及空白本票2本；在戊○○所有之車牌號碼9070-KW號車內，扣得「小高」名片
      表格9張、空白本票1張、商用本票4本、030000000號市內
      電話轉接0000000000號行動電話1具等物。
二、證據：
（一）被告戊○○、丙○○於警詢時及偵查中暨本院訊問中之自
      白。
（二）被害人乙○○於警詢之陳述、被害人甲○○、丁○○及證
      人朱發桂於警詢及偵查中之陳述。
（三）卷附報紙廣告影本4張、贓物認領保管單1份、照片27張、
      電話繳費單2張、丁○○簽發之本票1張及存根1張  。
（四）扣案如附表所示之物。
三、本件經檢察官與被告於審判外達成協商之合意且被告已認罪
    ，其合意內容為：被告戊○○所犯2罪願受科刑範圍分別各
    為有期徒刑2月並定應執行刑為有期徒刑3月，如易科罰金，
    以銀元300元即新台幣900元折算1日，扣案如附表所示之物
    沒收。被告丙○○願受科刑範圍為有期徒刑6月，如易科罰
    金，以新台幣1000元折算1日，扣案如附表所示之物沒收。
    經查，上開協商合意並無刑事訴訟法第455條之4第1項所列
    情形之一，檢察官聲請改依協商程序而為判決，本院爰不經
    言詞辯論，於協商合意範圍內為協商判決，合予敘明。
四、應適用之法條：刑事訴訟法第455條之4第2項、第455條之8
    ，刑法第344條。
五、附記事項：被告丙○○願捐助新台幣30,000元予新竹市觀護
    志工協進會，並已捐助完畢（參卷附匯款通知書影本）。
六、扣案如附表所示之物係被告2人所有供犯罪所用之物，應依
    刑法第38條第1項第2款宣告沒收。至其餘扣案物或非被告所
    有，或係借款人所簽發之票據，尚不得宣告沒收，併此敘明
    。
七、本判決除有刑事訴訟法第455條之4第1項第1款、
    第2款、第4款、第6款、第7款所定情形之一，或違反同條第
    2 項規定者外，檢察官與被告均不得上訴。
八、如有前項得上訴之情形，得自收受判決送達之日起10日內，
    向本院提出上訴書狀，上訴於第二審法院。
中　　華　　民　　國　　96　　年　　7 　　月　　9 　　日
                  刑事第一庭    法　  官　賴淑敏
以上正本證明與原本無異。
如不服本判決應於收受本判決後十日內向本院提出上訴書狀，其
未敘述上訴理由者，並得於提起上訴後十日內向本院補提理由書
狀( 均須按他造當事人之人數附繕本 )「切勿逕送上級法院」。
中　　華　　民　　國　　96　　年　　7 　　月　　9 　　日
                                書 記 官  劉亭筠
附錄法條：
中華民國刑法第344條（重利罪）
乘他人急迫、輕率或無經驗貸以金錢或其他物品，而取得與原本
顯不相當之重利者，處1年以下有期徒刑、拘役或科或併科1千元
以下罰金。
附表：
１、行動電話2支（門號分別為0000000000、0000000000）
２、空白商用本票9本
３、印有「小陳」之名片2張
４、印有「上豪租貸有限公司丙○○」之名片4盒
５、印有「小高」之名片表格9張
６、便條紙1本
